【裁判字號】    90,易,1006
【裁判日期】    900809
【裁判案由】    偽造文書等
【裁判全文】
臺灣彰化地方法院刑事判決                          九十年度易字第一六號
    公  訴  人  臺灣彰化地方法院檢察署檢察官
    被      告  丙○○
右列被告因偽造文書等案件，經檢察官提起公訴（九十年度偵字第二八六七號），本
院判決如左：
    主      文
丙○○連續變造國民身分證，足以生損害於公眾及他人，處有期徒刑伍月，如易科罰
金，以佰元折算壹日。
    事      實
一、丙○○前於民國八十三年間，因違反麻醉藥品管理條例等案件，經台灣台北地方
    法院定應執行刑有期徒刑七年六月確定，於八十六年六月六日假釋出獄，至八十
    九年十一月一日假釋期間始行屆滿，於後記行為時仍於假釋期內。詎仍不知警惕
    ，於八十八年九月二十三日晚間十一時許，在台北縣三重市○○○路搭乘計程車
    時拾獲乙○○之汽車駕駛執照、機車駕駛執照及甲○○之汽車駕駛執照各一枚，
    竟意圖為自己不法之所有，將上開遺失物侵占入己。旋即基於概括之犯意，在台
    北縣三重市○○○路友人住處，先撕開上開遺失證件上乙○○、甲○○之照片（
    毀損部分未據告訴），換貼自己相片於乙○○所有之汽、機車駕駛執照上（業已
    脫落），再另以電腦繕打「乙○○」及乙○○國民身分證字號「Α一二二六四二
    Ο八五」等字樣後，黏貼於自己所有之國民身分證姓名欄及身分證字號欄內，並
    影印成身分證影本，而連續變造乙○○所有之上開證件及其自己之國民身分證，
    均足以生損害於戶政及公路監理機關業務管理之正確性及乙○○本人。嗣於同年
    九月二十四日下午二時三十分許，在台北縣三重市○○○路七十一巷口為警查獲
    。
二、案經台北市政府警察局中山分局移請台灣台北地方法院檢察署呈請台灣高等法院
    檢察署核轉台灣彰化地方法院檢察署呈請台灣高等法院檢察署核轉台灣雲林地方
    法院檢察署再呈請台灣高等法院檢察署核轉台灣彰化地方法院檢察署檢察官偵查
    起訴。
    理      由
一、右揭事實，業據被告丙○○於偵查及本院審理時坦承不諱，核與被害人乙○○、
    甲○○指訴上開證件遺失情節相符，並有贓物認領保管收據二紙及各該駕駛執照
    、國民身分證影本附卷可稽。本案事證已臻明確，被告犯行至堪認定。
二、核被告丙○○所為，係犯刑法第三百三十七條之侵占遺失物罪，及同法第二百十
    二條之變造特種文書罪。其分別換貼自己之相片於被害人乙○○之汽車駕駛執照
    及機車駕駛執照上，犯罪時間、空間均屬密接，侵害之法益又屬同一，客觀上顯
    難將之強行割裂而視為各別獨立之犯罪行為，應認係單一行為之數個舉動接續實
    施，為接續犯。又被告先後變造被害人乙○○所有之上開證件及自己所有之國民
    身分證，時間緊接，方法相同，觸犯構成要件相同之罪名，顯係基於概括犯意反
    覆為之，就此部分應依連續犯之規定論以情節較重之變造國民身分證一罪，並依
    法加重其刑。而其以一個侵占遺失物之行為，同時將分屬被害人乙○○、甲○○
    所有之證件侵吞入己，侵害數個相異之財產法益，為想像競合犯，仍從一重之侵
    占遺失物罪論處。至被告所犯侵占遺失物罪及變造特種文書罪間，有方法結果之
    牽連關係，應依刑法第五十五條之規定，從較重之變造特種文書罪論處。爰審酌
    被告於假釋期間再犯本罪，未能記取教訓，知所警惕，足見其品行非佳；而變造
    他人及自己之駕駛執照及身分證件，對於被害人之權益及戶政、監理機關之業務
    管理均生嚴重不利之影響，且當前偽造、變造該類證件之行為已儼然成為重大經
    濟犯罪或詐騙犯罪集團常用之犯罪手法，對此犯行實不容輕縱，惟被告犯後尚能
    坦承犯行，態度非無可取，及其犯罪動機、目的、手段、所生危害、具有高職畢
    業學歷之智識程度等一切情狀，量處如主文所示之刑，併諭知易科罰金之折算標
    準，以示懲儆。卷附之駕駛執照及身分證影本，均係員警於查獲被告犯行後自行
    影印而來，並將之作為犯罪證據之用，非被告直接變造所得之物，無予宣告沒收
    之餘地；另被告黏貼於被害人乙○○駕駛執照上自己之相片均已脫落，且該照片
    亦非違禁物品，為免將來執行困難，亦不予宣告沒收。
三、另被告行為後，刑法第四十一條關於易科罰金之規定業於九十年一月十日修正公
    布，雖修正前後對於被告得否易科罰金不生影響，尚無比較何者對於被告較屬有
    利之實益，仍應依刑法第二條第一項前段之從新原則，適用修正後之刑法第四十
    一條第一項前段。
據上論斷，應依刑事訴訟法第二百九十九條第一項前段，刑法第二條第一項前段、第
五十六條、第二百十二條、第三百三十七條、第五十五條、第四十一條第一項前段，
罰金罰鍰提高標準條例第一條前段、第二條，判決如主文。
本案經檢察官吳憲明到庭執行職務。
中        華        民        國      九十    年    八    月    九      日
                                 臺灣彰化地方法院刑事第三庭
                                     法      官  高  文  崇
右正本證明與原本無異。
如不服本判決，應於判決送達後十日內向本院提出上訴狀( 須附繕本 )。
告訴人或被害人對於判決如有不服具備理由請求檢察官上訴者，其上訴期間之計算係
以檢察官收受判決正本之日期為準。
                                     法院書記官  謝  志  鑫
中        華        民        國      九十    年    八    月    十      日
刑法第二百十二條
偽造、變造護照、旅券、免許證、特許證及關於品行、能力、服務或其他相類之證書
、介紹書，足以生損害於公眾或他人者，處一年以下有期徒刑，拘役或三百元以下罰
金。
刑法第二百三十七條
有配偶而重為婚姻或同時與二人以上結婚者，處五年以下有期徒刑；其相婚者亦同。


司法院資訊處製作；財團法人民間司法改革基金會備份。
